【裁判字號】    89,訴,163
【裁判日期】    900118
【裁判案由】    違反懲治盜匪條例等
【裁判全文】
臺灣基隆地方法院刑事判決                          八十九年度訴字第一六三號
    公  訴  人  臺灣基隆地方法院檢察署檢察官
    被      告  乙○○
    選任辯護人  詹振寧
    被      告  庚○○
    選任辯護人  徐揆智
右列被告因違反懲治盜匪條例等案件，經檢察官提起公訴（八十九年度偵字第九一五
號），本院判決如左：
    主  文
乙○○以乘他人急迫貸以金錢，而取得與原本顯不相當之重利為常業，累犯，處有期
徒刑捌月，附表二編號七所示之信封拾壹個（每壹信封內均含空白借據及本票各壹張
）、附表二編號八所示之記載借款人資料便條紙拾貳張、附表二編號十五所示之帳冊
壹本均沒收；又共同攜帶兇器竊盜，累犯，處有期徒刑柒月；又行使偽造私文書，足
以生損害於公眾及他人，累犯，處有期徒刑肆月，交通部公路局臺北區監理所八十八
年十一月十七日監二四汽（機）車駕駛人審驗暨各項異動登記書上偽造之「甲○○」
署押共貳枚（簽名壹枚、指印壹枚）、「甲○○」管轄編號四Ｚ000000000
0號駕駛執照上所貼之「乙○○」相片壹張均沒收；又共同意圖為自己不法之所有，
以脅迫至使不能抗拒，而取他人之物，累犯，處有期徒刑年貳月。應執行有期徒刑
肆年陸月，附表二編號七所示之信封拾壹個（每壹信封內均含空白借據及本票各壹張
）、附表二編號八所示之記載借款人資料便條紙拾貳張、附表二編號十五所示之帳冊
壹本、交通部公路局臺北區監理所八十八年十一月十七日監二四汽（機）車駕駛人審
驗暨各項異動登記書上偽造之「甲○○」署押共貳枚（簽名壹枚、指印壹枚）、「甲○○」管轄編號四Ｚ0000000000號駕駛執照上所貼之「乙○○」相片壹張
均沒收。
庚○○共同攜帶兇器竊盜，處有期徒刑陸月；又共同意圖為自己不法之所有，以脅迫
至使不能抗拒，而取他人之物，處有期徒刑年。應執行有期徒刑年月。
    事  實
一、乙○○曾於民國（下同）八十三年間，因竊盜案件經臺灣士林地方法院判處有期
    徒刑四月，緩刑三年確定，嗣經撤銷緩刑宣告，又於八十四年間，因傷害案件經
    臺灣高等法院判處有期徒刑四月確定，兩案合併定應執行刑有期徒刑七月，於八
    十六年六月二十四日執行完畢；又於八十八年九月二十二日，因重利案件經最高
    法院判處有期徒刑四月確定，於八十九年八月二十三日執行完畢。
二、乙○○於八十八年九月二十二日前案重利罪經判決確定後，猶不知悔改，復基於
    乘不特定人急迫之際貸以金錢而取得與原本顯不相當重利維生之故意，自八十八
    年九月底起，在臺北縣永和市○○路三六八巷五號四樓之一住處經營地下錢莊，
    並於臺灣日報及中國時報上刊登「一至五萬，小額信貸，聯絡電話0000000000
    」內容之廣告，以「周先生」名義對外招徠借款客戶，客戶每借款新台幣（下同
    ）一萬元，每日須支付利息一百元，每十日（新客戶）或十五日（舊客戶）計算
    一期利息，並預先自借款本金中扣取第一期利息（即客戶名義上借款一萬元，乙○○實際上僅交付九千元或八千五百元予客戶，自第十一日或第十六日起，客戶
    須按期繳納一千或一千五百元利息，換算成年利率約高達百分之三百五十以上）
    ，借款人並須簽寫借款契約書、簽發本票或支票、提供身分證或行動電話、手錶
    等物供擔保，乙○○以此方式陸續借款予附表一所示之人，並收取如附表一所示
    顯不相當之重利維生，以之為常業。
三、乙○○、庚○○均意圖為自己不法之所有，並基於共同犯意之聯絡，於八十八年
    十月二十三日下午五時許，一同攜帶客觀上足以對人之生命、身體構成威脅，可
    供兇器使用之螺絲起子一支，至臺北縣中和市○○路北二高橋下，共同竊取余芳
    模所有之車號ＡＴ--二一七三號自用小客車車牌兩面，得手後將之藏放於乙○○
    住處，預供日後犯罪之用。
四、乙○○為逃避前案重利罪所判處有期徒刑四月之執行，竟於八十八年十一月十七
    日，未經其不知情之堂弟甲○○同意，擅持甲○○之免役證明文件，至臺北區監
    理所樹林監理站向承辦之公務員謊稱其係甲○○本人，因身分證及駕駛執照均遺
    失，故前來申請補發駕駛執照云云，並於汽（機）車駕駛人審驗及各項異動登記
    書上偽造甲○○之簽名一枚及加蓋指印一枚，用以表示係甲○○本人申請補發駕
    駛執照之意而偽造私文書，並持以行使，交由不知情之承辦公務員將該不實之資
    料輸入職務上所掌之電腦文書檔案內，據以核發貼有乙○○照片之甲○○自用小
    客車駕駛執照一張予乙○○（管轄編號四Ｚ0000000000號），足以生
    損害於甲○○本人及監理機關對於車籍異動資料管理之正確性。
五、乙○○、庚○○均意圖為自己不法之所有，並基於共同犯意之聯絡，於八十八年
    十一月十九日，一同冒用「丙○○」名義購買0000000000號行動電話預付卡後，
    由乙○○於同日上午十時許，撥打0000000000號行動電話與戊○○、丁○○夫婦
    聯絡，假藉欲以一九九六年份之ＢＭＷ自用小客車向戊○○、丁○○夫婦借款十
    八萬元為由，邀戊○○、丁○○夫婦至臺北縣中和市○○路二十五巷十六號四樓
    處商談。戊○○、丁○○夫婦不疑有詐，於同日中午十二時四十四分左右駕駛自
    用小客車至臺北縣中和市○○路二十五巷內，並由戊○○持0000000000號行動電
    話撥打0000000000號行動電話與乙○○聯絡，約一分鐘後，乙○○、庚○○二人
    頭戴棒球帽迎面而來，庚○○手持未具殺傷力之玩具手槍一把喝令戊○○不要動
    ，並稱其係刑警，戊○○要求查看刑警證件，庚○○即喝令戊○○「不要叫，否
    則就揍你」，並命戊○○面壁而立不准回頭看，乙○○則持未具殺傷力之玩具手
    槍一把打開右前座車門喝令丁○○下車，並命丁○○將皮包交出，丁○○不從，
    乙○○即以玩具手槍指向丁○○喝令其面壁而立不准回頭看，期間戊○○試圖回
    頭辨認乙○○，乙○○、庚○○即脅迫戊○○稱「再看就開槍」，乙○○、庚○○共同以此脅迫方式至使戊○○、丁○○夫婦不能抗拒後，由乙○○著手強盜戊○○所有之皮包一個，內有現金約三萬元及身分證、駕駛執照等財物，另強盜丁○○所有側背於肩上之女用皮包一個，內有現金約二十八萬元、0000000000號行
    動電話一支（摩托羅拉廠牌Ｖ三六八八型鐵灰色行動電話）、身分證、信用卡、
    提款卡等財物，乙○○、庚○○於得手後一同騎乘機車逃逸（車牌號碼預先以膠
    帶貼住），並將上開未具殺傷力之玩具手槍二把丟棄於大漢橋下，強盜所得現金
    則由乙○○、庚○○平分花用，身分證及行動電話由乙○○取得，其餘物品則遭
    丟棄。
六、嗣經警方循線追查，於八十九年二月十六日晚間九時許，在臺北縣永和市○○路
    三六八巷五號四樓之一處將乙○○逮捕到案，並扣得附表二所示之物，另於八十
    九年二月二十一日下午三時十五分許，在臺北縣土城市○○路二號將庚○○拘提
    到案，因而查悉上情。
七、案經基隆市警察局報請臺灣基隆地方法院檢察署檢察官偵查起訴。
    理  由
一、訊據被告乙○○，固坦承有右揭事實四所示之犯行不諱，惟矢口否認有右揭事實
    二、三、五所示之犯行，並辯稱：伊雖曾借款予幾位好友，但並未經營地下錢莊
    收取重利維生，有時甚至未向好友收取借款利息，伊亦未竊盜ＡＴ--二一七三號
    車牌，更未與被告庚○○共同強盜戊○○、丁○○之財物，當日係綽號「阿明」
    之男子（姓名可能為『陳文明』，不甚確定），邀伊一同前往處理「阿明」與戊○○、丁○○之金錢糾紛，不料「阿明」竟出其不意拿出玩具手槍強盜戊○○、
    丁○○夫婦之財物，伊事前毫不知情，並未參與強盜行為云云；訊據被告庚○○
    ，亦矢口否認有右揭事實三、五所示之犯行，並辯稱：伊從未與被告乙○○共同
    竊盜車牌或強盜戊○○、丁○○夫婦之財物，伊係遭冤枉的云云。
二、惟查：
  (一)右揭事實二所示之犯行，迭據被告乙○○於警訊、偵查及本院第一次調查時坦承
    不諱，並經被告庚○○及證人郭俊勇證述明確，復有附表二編號一至十三號所示
    之物扣案足資佐證，衡諸被告乙○○以刊登報紙廣告方式四方招徠借款客戶，並
    預定借款利率及借款方式，借款利率又高達週年利率百分之三百五十以上，其顯
    有長期、固定以之為業並賺取利息維生之意。被告乙○○嗣雖辯稱係借款給朋友
    ，未收取利息云云，惟衡諸被告乙○○所借出之金額動輒上萬元，非僅區區數百
    、數千元，而被告乙○○並無其他固定之正當職業收入，怎可能一方面遭生計逼
    迫、一方面又大方借款予朋友而未收取分文利息？被告乙○○事後翻異前詞，空
    言否認重利犯行，不足採信。
  (二)右揭事實三所示之犯行，迭據被告乙○○於警訊、偵查及本院八十九年二月十七
    日調查時坦承確曾與被告庚○○共同持螺絲起子竊盜車牌之事實不諱，並經被害
    人余芳模於警訊中指證明確，復有車牌失竊資料個別查詢報表一份、臺北縣警察
    局車牌遺失受理報案單一份及贓物認領保管單一紙在卷足資佐證。衡諸本件承辦
    員警於訊問被告乙○○時所調閱之車牌失竊資料個別查詢報表上並未記載ＡＴ--
    二一七三號車牌之失竊地點，然被告乙○○卻能於八十九年二月十七日下午二時
    三十分接受警方訊問時明確供稱「是我與庚○○在八十八年十月底在中和市○○
    路共同竊取的‧‧‧」等語，核與被害人余芳模於同日晚間八時四十分許接受警
    方詢問時所指述之失竊地點「台北縣中和市○○路二十五巷口」相符，顯見該份
    警訊筆錄絕非承辦員警單憑被害人所述資料故意誣陷被告者，被告乙○○此部分
    自白查有上開積極證據足資佐證，應堪採信。被告乙○○嗣雖辯稱該二面車牌係
    綽號「阿明」男子所寄放者云云，惟被告乙○○不僅無法提供「阿明」之真實姓
    名、年籍或住居所等資料供本院調查審認，且衡諸一般常情，二面自用小客車車
    牌之體積非鉅，該二面車牌若係「阿明」竊盜所得之物，「阿明」大可自行藏放
    於隱密地點，何須多此一舉甘冒遭人檢舉之風險將車牌藏放於被告乙○○住處？
    再者，被告乙○○與被告庚○○有國中同校之誼，被告乙○○又曾借款予被告庚○○，被告庚○○亦曾按期繳納利息，惟尚未清償本金，衡情被告乙○○為求日
    後能順利向被告庚○○收取本金及利息，當不致故意誣陷被告庚○○以破壞其二
    人之情誼，被告二人空言否認，不足採信。
  (三)右揭事實四所示之犯行，迭據被告乙○○於警訊、偵查及本院審理時坦承不諱，
    核與被害人甲○○之證述情節相符，並有交通部公路局臺北區監理所八十九年四
    月五日八九北監二字第八九Ｏ七二一四號函及監二四汽（機）車駕駛人審驗暨各
    項異動登記書一份在卷為證，被告乙○○此部分自白核與積極事證相符，足堪採
    信。
  (四)右揭事實五所示之犯行，迭據被告乙○○於警訊、偵查及本院八十九年二月十七
    日調查時坦承確曾與被告庚○○共同竊盜被害人戊○○、丁○○夫婦財物之事實
    不諱，被告乙○○並於公訴人追問其為何與被告庚○○共同強盜被害人財物時供
    稱：「他（指被告庚○○）與我同一所國中畢業，最近一年與他走得比較近，他
    有在吃藥（指施用毒品），我們有溝通過，因為他缺錢，所以才一同去作這事‧
    ‧‧」等語（詳見八十九年二月十七日偵查筆錄），觀諸被告庚○○自少年時期
    即有施用毒品非行，成年後又因施用毒品案件交付觀察勒戒在案，有臺灣基隆地
    方法院檢察署刑案資料查註紀錄表在卷可憑，被告庚○○又因缺錢花用而於八十
    八年九月二十七日以每十日高達一千五百元之利息向被告乙○○借款一萬元（詳
    如附表一編號一所示），足見被告庚○○確實經濟情況非佳且與被告乙○○之關
    係密切，被告乙○○所供述其與被告庚○○之犯案動機顯非憑空捏造者。此外並
    經被害人戊○○、丁○○夫婦於警訊及本院調查、審理時多次指證確係被告二人
    共同強盜渠等財物無誤，被害人戊○○、丁○○夫婦並均指稱渠等第一眼看見被
    告庚○○之口卡片時，即非常明確認出被告庚○○係當日二名強盜渠等財物之男
    子之一無誤，至於被告乙○○部分渠等反而較無把握，係於警局見到被告乙○○
    本人後才確定等語，堪信被害人夫婦並非草率指認被告，衡諸被害人夫婦與被告
    二人素無仇怨，被害人所指述之犯罪事實又係罪責極重之犯行，若非確有其事，
    被害人夫婦應無設詞誣陷被告之理。再者，被害人夫婦遭強盜所失之身分證二張
    （分別為戊○○、丁○○所有）及0000000000號行動電話一支（摩托羅拉廠牌Ｖ
    三六八八型鐵灰色行動電話，丁○○所有）確為警方於八十九年二月十六日下午
    九時許，在臺北縣永和市○○路三六八巷五號四樓之一被告乙○○住處所查扣之
    物，此情更足以佐證被害人夫婦指認被告乙○○為強盜渠等財物之人非虛，被告
    乙○○前開自白核與被害人夫婦之指述情節及扣案證物相符，足堪採信。被告乙○○嗣雖翻異前詞辯稱：伊警訊之自白係遭警方刑求，實際上當日係「阿明」找
    伊去與經營地下錢莊之被害人夫婦理論，詎料「阿明」竟持槍強盜被害人財物，
    並將部分贓物放在伊住處，伊根本不知情，並無強盜之故意或行為云云，惟查：
    被告乙○○於八十九年二月十七日經本院裁定羈押於臺灣基隆看守所，其入所接
    受例行健康檢查時，並未發現內、外傷，有臺灣基隆看守所內外傷紀錄表、健康
    檢查表各一份在卷為證，另本院依被告乙○○之聲請命看守所護送被告乙○○至
    行政院衛生署基隆醫院就診結果，其頸椎部正常，有該院八十九年三月二十三日
    丙種診斷證明書一份在卷可稽，被告庚○○於八十九年二月二十一日經本院裁定
    羈押於臺灣基隆看守所，其入所接受例行健康檢查時，亦未發現內、外傷，有臺
    灣基隆看守所健康檢查表、檢康情形查詢表各一份在卷為證，此外承辦本案之員
    警辛○○到庭證稱：製作被告乙○○之筆錄時另有二位被害人在場，警員並未對
    被告乙○○刑求，被告乙○○原本否認涉嫌強盜被害人財物，係被害人丁○○至
    警局當面指認被告乙○○即係當時打開車門喝令其下車之人，被告乙○○即當場
    哭泣並請求被害人原諒而坦承犯行等語，警員己○○亦到庭證稱：本件係從行動
    電話通聯紀錄中過濾，鎖定幾名可疑嫌犯，並調出數張口卡片供被害人指認，製
    作警訊筆錄時有經被害人指認，現場並有記者進出，且本案已事先查獲相當之物
    證，根本無需對被告乙○○刑求，被告乙○○原先亦否認涉犯強盜罪，後來警員
    一一提出通聯紀錄及相關物證並經被害人當面指認，被告乙○○即大哭一場並坦
    承犯行，還要求打電話給女朋友告知其有一段時間無法回去等語（以上均詳見本
    院八十九年五月八日訊問筆錄），再觀諸被告乙○○之警訊筆錄內容，其初始亦
    堅決否認涉犯強盜罪嫌，並於警員一一提示相關物證時，逐一辯解，直至警訊末
    了始坦承犯行，衡諸本案承辦員警若曾對被告乙○○刑求，又何須一一詳載被告
    乙○○之辯詞憑添其辦案之困擾，更何況本案縱經被告乙○○否認，惟由被害人
    二人之詳細指證情節及扣案之相關證物亦足以證明被告乙○○涉有重嫌，相關證
    據已足供員警隨案將被告乙○○移請檢察官偵查，承辦員警實無庸甘冒違法風險
    逼迫被告乙○○自白，被告二人辯稱遭刑求一節既查無實據，不足採信。另被告
    乙○○雖辯稱係「阿明」行搶，伊完全不知情云云，惟其既無法「阿明」真實姓
    名、年籍或住居所等資料供本院調查審認，而被害人夫婦又已明確指認現場二名
    男子即被告二人，足見被告乙○○係事後圖卸刑責將之推卸予虛構之「阿明」男
    子，所辯不足採信。此外，被告庚○○雖經測謊結果認定「無情緒波動反應，應
    未說謊」，有法務部調查局（八九）陸（三）字第八九Ｏ五ＯＯ三一號鑑定通知
    書在卷可稽，惟被告庚○○係於八十九年七月二十六日始接受測謊鑑定，距離案
    發當日八十八年十一月十九日已長達約八個月，經此段長時間之偵審過程，一般
    被告容易於主觀上說服自己並未涉案，而於接受測試之際較易控制情緒而呈無情
    緒波動之反應，本件既已查得上開積極證據足證被告二人共同強盜被害人財物，
    即不應單憑較不客觀之測謊結果推翻被告庚○○之犯行。
    綜合前開證據，被告二人之辯解均不足採為對其有利之理由。本件事證明確，被
    告二人之犯行均可認定。
三、核被告乙○○所為，係犯刑法第三百四十五條之常業重利罪（事實二所示部分）
    、第三百二十一條第一項第三款之攜帶兇器竊盜罪（事實三所示部分）、第二百
    十六條、第二百十條行使偽造私文書罪、第二百十四條使公務員登載不實罪（事
    實四所示部分，公訴人於起訴書犯罪事實欄已敘及被告乙○○行使偽造私文書犯
    行，惟於證據並所犯法條欄漏未論及刑法第二百十條行使偽造私文書罪名，容有
    未洽）、第三百二十八條第一項強盜罪（事實五所示部分）；核被告庚○○所為
    ，係犯刑法第三百二十一條第一項第三款之攜帶兇器竊盜罪（事實三所示部分）
    、第三百二十八條第一項強盜罪（事實五所示部分）。被告乙○○偽造甲○○署
    押之行為乃偽造私文書之部分行為，又偽造私文書之低度行為已為行使偽造私文
    書之高度行為所吸收，均不另論罪，僅論以行使偽造私文書罪；又被告乙○○所
    犯行使偽造私文書罪與使公務員登載不實罪間，有方法結果之牽連關係，應從一
    重之行使偽造私文書罪處斷。按懲治盜匪條例原於三十三年四月八日經國民政府
    制定公布全文十一條，依該條例第十條明文規定：「本條例施行期間定為一年；
    必要時，得以命令延長之。」上開規定，為法律授權以行政命令取代立法而為刑
    罰法律施行效力期間之延長，其合憲性固值討論，惟該條例已於三十四年四月七
    日，因實行期滿而自翌日起失效，雖國民政府首次於三十四年四月二十六日發布
    延長施行之命令，然已逾得以命令延長其效力期間之法定期間，其瑕疵明顯而重
    大，自難謂為有效延長法律效力之命令，且自該條例失效後，並未再經法定程序
    立法，縱該條例於四十六年經立法院修正通過及總統公布將「懲治盜匪條例第八
    條及第十條條文予以刪除，其原第九條改為第八條，第十一條改為第九條」，惟
    立法者顯非對於該「懲治盜匪條例」為重新制定法律之立法意思表示，難謂為有
    效之法律制定，亦無從治癒業經失效之法律之瑕疵，是故已不存在現行而有效之
    「懲治盜匪條例」可資適用；雖法律之不完備不能視之為違法者之救贖，然法律
    規範之拘束力務須以形式上有效為前提，此乃法律對於執法者與受規範者不可稍
    或退讓之規則，尤以罪刑法定之刑事法律為甚，況該條例所規範之內容原為刑法
    所包含，難認該條例之不採有何法律真空之重大公益理由，本院認應依職權不予
    適用該失效之懲治盜匪條例。公訴人起訴被告犯懲治盜匪條例第五條第一項第一
    款之普通盜匪罪，容有未洽，惟其基本事實相同，起訴法條應予變更。被告乙○○所犯上開常業重利罪、攜帶兇器竊盜罪、行使偽造私文書罪、強盜罪間，犯意
    各別、行為互殊、構成要件迥異，應予分論併罰；被告庚○○所犯上開攜帶兇器
    竊盜罪、強盜罪間之犯意各別、行為互殊、構成要件迥異，應予分論併罰。被告
    乙○○、庚○○就所犯攜帶兇器竊盜罪及強盜罪間，有犯意聯絡及行為分擔，均
    為共同正犯。被告乙○○曾於八十三年間，因竊盜案件經臺灣士林地方法院判處
    有期徒刑四月，緩刑三年確定，嗣經撤銷緩刑宣告，又於八十四年間，因傷害案
    件經臺灣高等法院判處有期徒刑四月確定，兩案合併定應執行刑有期徒刑七月，
    於八十六年六月二十四日執行完畢，有本院被告全國前案紀錄表在卷可稽，其於
    前案有期徒刑執行完畢後，五年內再犯本件有期徒刑以上之常業重利罪、攜帶兇
    器竊盜罪、行使偽造私文書罪及強盜罪，係累犯，應分別依法加重其刑。爰審酌
    被告乙○○前曾因常業重利案件經法院判刑確定，猶不知悔改，復經營地下錢莊
    謀生，顯然視法律為無物，此外另利用行政機關之便民措施向監理機關冒領甲○○之駕駛執照，又竊取他人之車牌二面，更甚而以惡劣手段強盜被害人之財物，
    一錯再錯，嗣後並狡辯其遭員警刑求，未見悔意，應予嚴懲；被告庚○○年輕力
    壯，竟不知勤勉上進，因施用毒品而經濟困難，與被告乙○○共同以惡劣手段強
    盜被害人財物、竊取車牌二面，及其犯罪後態度等一切情狀，分別量處如主文所
    示之刑，並均定其應執行之刑。
四、扣案物之沒收詳如後述：
  (一)附表二編號一所示之支票三張，並無證據證明係被告所有供犯本件犯罪所用或因
    犯罪所得之物，無庸併予宣告沒收。
  (二)附表二編號二所示之本票八張、編號六所示之借據八張，均係借款人向被告乙○○借款時所留下之債權憑證，雖被告乙○○觸犯重利罪，但其與借款人間之借貸
    契約，並不因之而失效或不得請求返還，僅其利息逾越週年利率百分之二十部分
    無請求權而已（民法第二百零五條），超過部分之利息仍屬自然債務，被告乙○○非無受領之權，前開本票八張、借據八張之金額，當包含原本及法定利率範圍
    之利息在內，得為被告乙○○依民事關係持有之債權憑證，故均不予宣告沒收。
  (三)附表二編號三所示之身分證七張、編號四所示之駕照二張、編號五所示之身分證
    影本九張、編號九所示戶口名簿影本一份、編號十所示之摩托羅拉Ｃ五六Ｏ型、
    八九ＯＯ型、諾基亞三一八型、西門子Ｓ一一八八型行動電話各一支、編號十三
    所示之仿冒手錶三只，均係借款人向被告乙○○借款時所留供擔保之物，非被告
    所有，均無庸沒收。
  (四)附表二編號七所示之信封十一個（每一信封內均含空白借據及本票各一張）、編
    號八所示之記載借款人資料便條紙十二張、編號十五所示之帳冊一本，均係被告
    乙○○所有供犯常業重利罪所用之物，應均依刑法第三十八條第一項第二款之規
    定併予宣告沒收。
  (五)附表二編號十所示之0000000000、0000000000號行動電話各一支，雖為被告乙○○所有，惟該二支行動電話門號係被告乙○○向電話公司租用之門號，非其所有
    之物，而行動電話機身亦非專供被告乙○○犯罪所用之物；另0000000000號行動
    電話則非被告所有之物；附表二編號十一所示之0000000000號呼叫器一只，亦非
    被告所有供犯罪所用之物，均無庸併予宣告沒收。
  (六)附表二編號十二所示之甲○○管轄編號四Ｚ0000000000號駕駛執照其
    上之「乙○○」照片一張，係被告乙○○所有供犯罪所用之物，應依刑法第三十
    八條第一項第二款之規定宣告沒收。
  (七)附表二編號十四所示之失竊車牌二面業經發還被害人余芳模。
  (八)被告乙○○於八十八年十一月十七日監二四汽（機）車駕駛人審驗暨各項異動登
    記書上偽造之「甲○○」署押共二枚（簽名一枚、指印一枚），應依刑法第二百
    十九條之規定併予宣告沒收。
五、公訴意旨另以被告乙○○假冒甲○○名義申請補發貼有被告乙○○照片之甲○○
    駕駛執照後，持以行使應付警方臨檢之用，另涉犯刑法第二百十六條、第二百十
    四條之行使公務員登載不實之文書罪嫌。惟查，本件並查無積極證據足證被告乙○○於取得上開駕駛執照後，有持以行使供警方臨檢所用之事實，惟公訴人以之
    與前開使公務員登載不實部分有裁判上一罪關係起訴，故本院爰不另為無罪之諭
    知。
據上論斷，應依刑事訴訟法第二百九十九條第一項前段、第三百條，刑法第二十八條
、第五十五條、第二百十條、第二百十四條、第二百十六條、第二百十九條、第三百
二十一條第一項第三款、第三百二十八條第一項、第三百四十五條、第四十七條、第
五十一條第五款、第三十八條第一項第二款，罰金罰鍰提高標準條例第一條前段，判
決如主文。
本案經檢察官周慶華到庭執行職務。
中      華      民      國     九十     年      一      月     十八     日
                                    臺灣基隆地方法院刑事第三庭
                                            法  官  蔡 佳 玲
右正本證明與原本無異。
對於本件判決如有不服，應於收受送達後十日內，向本院提出上訴書狀，上訴於臺灣
高等法院，並按他造當事人之人數附具繕本。
                                            書記官  湯 惠 芳
中      華      民      國     九十     年      一      月     二十     日
附錄論罪法條
刑法第二百十條：
偽造、變造私文書，足以生損害於公眾或他人者，處五年以下有期徒刑。
刑法第二百十四條：
明知為不實之事項，而使公務員登載於職務上所掌之公文書，足以生損害於公眾或他
人者，處三年以下有期徒刑、拘役或五百元以下罰金。
刑法第二百十六條：
行使第二百十條至第二百十五條之文書者，依偽造、變造文書或登載不實事項或使登
載不實事項之規定處斷。
刑法第二百十九條：
偽造之印章、印文或署押，不問屬於犯人與否，沒收之。
刑法第三百二十一條第一項第三款：
犯竊盜罪而有左列情形之一者，處六月以上五年以下有期徒刑：
三、攜帶兇器而犯之者。
刑法第三百二十八條第一項：
意圖為自己或第三人不法之所有，以強暴、脅迫、藥劑、催眠術或他法，至使不能抗
拒，而取他人之物或使其交付者，為強盜罪，處三年以上十年以下有期徒刑。
刑法第三百四十五條：
以犯前條之罪為常業者，處五年以下有期徒刑，得併科三千元以下罰金。
附表一：
┌──┬───┬────┬──────┬────────┬───────┐
│編號│借款人│借款時間│借 款 金 額 │利          息  │擔  保  物  品│
│    │      │        │            │                │              │
├──┼───┼────┼──────┼────────┼───────┤
│一、│庚○○│88.09.27│一萬元。    │每十天為一期，每│三萬元本票、借│
│    │      │晚上於臺│（預扣第一期│期一千五百元。  │款契約書、駕駛│
│    │      │北縣永和│利息，實際交│                │執照。        │
│    │      │市。    │付八千五百元│                │              │
│    │      │        │）          │                │              │
├──┼───┼────┼──────┼────────┼───────┤
│二、│郭俊勇│89.02.15│四萬元。    │每十天為一期，每│十二萬元本票、│
│    │      │        │（預扣第一期│期六千元。      │借款契約書、身│
│    │      │        │利息，實際交│                │分證、戶口名簿│
│    │      │        │付三萬四千元│                │影本。        │
│    │      │        │）          │                │              │
├──┼───┼────┼──────┼────────┼───────┤
│三、│陳文通│88.12.12│一萬五千元。│每十天為一期，每│四萬五千元本票│
│    │      │於陳文通│（預扣第一期│期一千二百五十元│、身分證。    │
│    │      │住處    │利息，實際交│。              │              │
│    │      │        │付一萬三千七│                │              │
│    │      │        │百五十元）  │                │              │
└──┴───┴────┴──────┴────────┴───────┘


司法院資訊處製作；財團法人民間司法改革基金會備份。
